臺灣橋頭地方法院刑事裁定　
111年度聲字第1282號
聲明異議人
即  受刑人  陳淑霞


上列聲明異議人即受刑人因違反洗錢防制法案件，不服臺灣橋頭
地方檢察署檢察官之執行指揮（111年度執字第4154號），聲明
異議，本院裁定如下：
    主  文
臺灣橋頭地方檢察署檢察官一一一年度執字第四一五四號不准受
刑人陳淑霞易服社會勞動之執行指揮命令，應予撤銷，由檢察官
另為妥適之處分。
    理  由
一、聲明異議意旨略以：聲明異議人即受刑人陳淑霞（下稱受刑
    人）因違反洗錢防制法案件，經本院以111年度金簡字第168
    號判處有期徒刑4月，併科罰金新臺幣（下同）2萬元，依刑
    法第41條第3項規定，為得易服社會勞動之刑，且受刑人罹
    患有思覺失調症，需仰賴藥物治療，無法入監服刑，然臺灣
    橋頭地方檢察署（下稱橋頭地檢署）檢察官未待受刑人陳述
    意見，竟逕於111年度執字第4154號執行傳票上載明「經本
    署審核，本件不准易服社會勞動」等語（下稱系爭執行命令
    ），顯未給予受刑人充分陳述意見及聲請易服社會勞動之機
    會，故請求裁定撤銷系爭執行命令等語。
二、按受刑人或其法定代理人或配偶以檢察官執行之指揮為不當
    者，得向諭知該裁判之法院聲明異議，刑事訴訟法第484條
    定有明文。經查，受刑人因違反洗錢防制法案件，經本院以
    111年度金簡字第168號判處有期徒刑4月，併科罰金2萬元確
    定等情，有該刑事判決及臺灣高等法院被告前案紀錄表各1
    份在卷可稽，嗣該案送執刑後，經橋頭地檢署檢察官以111
    年度執字第4154號核發執行命令傳票，記載「本件經本署審
    核，不准易服社會勞動，須發監執行」等語，並命受刑人於
    民國111年11月22日至橋頭地檢署報到，而受刑人於同年10
    月26日收受系爭執行命令傳票乙節，有橋頭地檢署刑事執刑
    案件進行單、送達證書各1份附卷可參，揆諸前開說明，應
    認檢察官實質上已為否定受刑人得易服社會勞動之執行指揮
    ，自得作為聲明異議之標的，故受刑人對此聲明異議，應屬
    合法，先予敘明。
三、次按依刑法第41條第4項及刑事訴訟法第457條等規定，得易
    服社會勞動之案件，其准否係由執行檢察官依刑法第41條第
    4項規定，審酌受刑人是否有因身心健康之關係，執行顯有
    困難，或因易服社會勞動，「難收矯正之效或難以維持法秩
    序」之例外情形，而為決定。所謂「難收矯正之效」及「難
    以維持法秩序」，乃指執行檢察官依具體個案，經綜合考量
    犯罪特性、情節及受刑人個人特殊事由等事項後，認受刑人
    確有因不執行所宣告之刑，難收矯正之效，或難以維持法秩
    序者而言。此一綜合評價、權衡結果，固屬檢察官裁量權之
    範疇，惟仍須以其裁量權行使之程序無明顯瑕疵為前提。是
    就受刑人對於檢察官否准易服社會勞動之相關命令聲明異議
    案件，法院應先審查檢察官所踐行之否准程序有無明顯瑕疵
    ，而後始有審查檢察官所審酌之事項有無錯誤，有無與刑法
    第41條第4項所定之裁量要件欠缺合理關連性之情事，所為
    之裁量有無超越法律授權範圍等實體事項之問題。又其中所
    稱犯罪特性、情節等事項，固得事先依確定之卷內資料予以
    審查，惟受刑人個人特殊事由，則須在給予受刑人有向執行
    檢察官（言詞或書面）表示其個人特殊事由之機會之情況下
    ，檢察官始能對受刑人是否有個人之特殊事由及其事由為何
    ，一併加以衡酌；若檢察官未給予受刑人表示有無個人特殊
    事由之機會，即遽為否准易服社會勞動之執行命令，其所為
    否准之程序，自有明顯瑕疵，難謂非屬執行之指揮不當（最
    高法院110年度台抗字第1944號裁定意旨參照）。
四、觀諸系爭執行命令作成前，先經橋頭地檢署書記官於「得易
    服社會勞動案件初審表」中勾選「（受刑人）前經准許易服
    社會勞動，嗣無正當理由不履行或履行期間屆滿仍未履行完
    畢，致執行原宣告之徒刑或拘役者，得認有『確因不執行所
    宣告之刑，難收矯正之效或難以維持法秩序』之事由」，再
    經檢察官於「得易服社會勞動案件審查表」中之「檢察官審
    查」欄勾選「擬不准其易服社會勞動」等語，並於案件進行
    單上批示傳喚受刑人於111年11月22日報到，且加註「本件
    經本署審核，不准易服社會勞動，須發監執行」等語，有橋
    頭地檢署得易服社會勞動案件初審表、審查表及刑事執行案
    件進行單各1份在卷可參。由此可知，檢察官在作成系爭執
    行命令前，並未給予受刑人表示有無個人特殊事由之機會，
    亦未於傳票上明確告知受刑人本件否准易服社會勞動之理由
    ，即逕以傳票備註欄記載之方式作成系爭執行命令，揆諸上
    述說明，系爭執行命令之作成，能否謂已充分衡酌受刑人確
    有「難收矯正之效或難以維持法秩序」之例外情形，亦即檢
    察官是否業已考量犯罪特性、情節及受刑人之個人特殊事由
    始作成決定，均有疑義。據此，檢察官作成系爭執行命令之
    程序既有瑕疵可指，則受刑人向本院聲明異議，為有理由，
    本院自應將系爭執行命令撤銷，由檢察官另為妥適之處分。
據上論斷，依刑事訴訟法第486條，裁定如主文。 
中　　華　　民　　國　　111 　年　　12　　月　 　1　　日
                  刑事第二庭    法　官  楊凱婷
以上正本證明與原本無異。
如不服本裁定，應於送達後5日內，向本院提出抗告狀。
中　　華　　民　　國　　111 　年　　12　　月　　1 　　日
                                書記官  許雅如